臺灣臺中地方法院刑事判決             100年度訴字第2344號
公  訴  人  臺灣臺中地方法院檢察署檢察官
被      告  柯明杰
上列被告因違反毒品危害防制條例案件，經檢察官提起公訴（
100年度毒偵字第912號），被告於準備程序中就被訴事實為有罪
之陳述，受命法官於聽取當事人之意見後，本院合議庭裁定改由
受命法官獨任進行簡式審判程序，判決如下：
    主      文
柯明杰施用第一級毒品，累犯，處有期徒刑拾月。
    事實及理由
一、犯罪事實：
（一）柯明杰於民國88年間因施用毒品案件，經法院先後2次裁
      定令入勒戒處所施以觀察、勒戒後，均認無繼續施用毒品
      傾向，分別於88年3月11日、同年9月16日執行完畢，並由
      臺灣臺中地方法院以88年度偵字第6247號、第19510號為
      不起訴處分確定。復於91年5月底至92年3月17日止連續施
      用第一級毒品，經法院裁定令入戒治處所施以強制戒治處
      分，嗣因毒品危害防制條例修正施行，於93年1月9日免除
      戒治，刑責部分則經本院以91年度訴字2882號判決判處有
      期徒刑10月確定（下稱第案）。另因轉讓第一、二級毒
      品、販賣第一級毒品未遂等案件，經本院以88年度訴字第
      2061號判決分別判處有期徒刑2年、8月、8年，定應執行
      有期徒刑10年6月，提起上訴後，經臺灣高等法院臺中分
      院以92年度上更（一）字第115號判決撤銷前開判決關於
      販賣第一級毒品未遂部分，改判處有期徒刑5年確定（下
      稱第案）。而上開第案及第案之轉讓第二級毒品罪
      部分，經本院以96年度聲減字第4339號裁定各減為有期徒
      刑5月、4月，且與不應減刑之第案其他各罪定應執行有
      期徒刑6年6月確定，並於97年6月24日縮短刑期假釋出監
      ，假釋期間付以保護管束，於98年11月13日期滿未經撤銷
      假釋，以已執行論。
（二）詎柯明杰猶不知戒絕毒癮，復基於施用第一級毒品海洛因
      之犯意，於100年3月3日17時許，在其位於臺中巿清水區
      海濱里海濱路325號之12住處，以針筒注射方式，施用第
      一級毒品海洛因1次。嗣於100年3月7日6時30分許，經警
      持本院所核發搜索票至柯明杰上址住處進行搜索，雖未發
      現應扣押之物品，然於同日8時50分經警徵得其同意採集
      尿液送檢驗，結果呈嗎啡陽性反應，始知悉上情。
（三）案經臺中市政府警察局第五分局報告臺灣臺中地方法院檢
      察署檢察官偵查起訴。
二、程序方面：
（一）按除被告所犯為死刑、無期徒刑、最輕本刑為3年以上有
      期徒刑之罪或高等法院管轄第一審案件者外，於法院行準
      備程序進行中，被告先就被訴事實為有罪之陳述時，審判
      長得告知被告簡式審判程序之旨，並聽取當事人、代理人
      、辯護人及輔佐人之意見後，裁定進行簡式審判程序；且
      受命法官行準備程序，與法院或審判長有同一之權限；又
      簡式審判程序之證據調查，不受刑事訴訟法第159條第1項
      、第161條之2、第161條之3、第163條之1及第164條至第
      170條規定之限制，刑事訴訟法第273 條之1第1項、第279
      條第2項前段、第273條之2分別定有明文。
（二）本件被告柯明杰所犯係死刑、無期徒刑、最輕本刑為3年
      以上有期徒刑以外之罪，其於準備程序就前揭被訴事實為
      有罪之陳述，本院認無不得或不宜改依簡式審判程序進行
      之處，爰依刑事訴訟法第273條之1第1項、第284條之1，
      裁定本件由受命法官獨任進行簡式審判程序，合先敘明。
三、認定犯罪事實所憑之證據及理由：
（一）經查，被告柯明杰於本院審理中坦承有於上開時、地，以
      針筒注射方式，施用第一級毒品海洛因1次之犯行（見本
      院100年9月20日審判筆錄）。且警方於100年3月7日8時50
      分經徵得被告之同意採集尿液送驗，結果呈嗎啡陽性反應
      ，有臺中市政府警察局第五分局採集尿液鑑定同意書、偵
      辦毒品案件尿液檢體對照表、中山醫學大學附設醫院檢驗
      科藥物檢測中心100年3月18日實驗編號0000000號尿液檢
      驗報告各1紙附卷可稽。綜上，足認被告上揭自白應與事
      實相符，自堪採信。
（二）復查，被告柯明杰於88年間因施用毒品案件，經法院先後
      2次裁定令入勒戒處所施以觀察、勒戒後，均認無繼續施
      用毒品傾向，分別於88年3月11日、同年9月16日執行完畢
      ，並由臺灣臺中地方法院以88年度偵字第6247號、第1951
      0號為不起訴處分確定。復於91年5月底至92年3月17日止
      連續施用第一級毒品，經法院裁定令入戒治處所施以強制
      戒治處分，嗣因毒品危害防制條例修正施行，於93年1月
      9日免除戒治，刑責部分則經本院以91年度訴字2882號判
      決判處有期徒刑10月確定（下稱第案）。另因轉讓第一
      、二級毒品、販賣第一級毒品未遂等案件，經本院以88年
      度訴字第2061號判決分別判處有期徒刑2年、8月、8年，
      定應執行有期徒刑10年6月，提起上訴後，經臺灣高等法
      院臺中分院以92年度上更（一）字第115號判決撤銷前開
      判決關於販賣第一級毒品未遂部分，改判處有期徒刑5年
      確定（下稱第案）。而上開第案及第案之轉讓第二
      級毒品罪部分，經本院以96年度聲減字第4339號裁定各減
      為有期徒刑5月、4月，且與不應減刑之第案其他各罪定
      應執行有期徒刑6年6月確定，並於97年6月24日縮短刑期
      假釋出監，假釋期間付以保護管束，於98年11月13日期滿
      未經撤銷假釋，以已執行論等情，有臺灣臺中地方法院檢
      察署刑案資料查註紀錄表及臺灣高等法院被告前案紀錄表
      各1份附於偵、審卷足憑。
（三）而本件被告施用第一級毒品之犯行固於88年間觀察、勒戒
      處分執行完畢釋放後五年後所為。惟按毒品危害防制條例
      於92年7月9日修正公布，自93年1月9日施行，其中第20條
      、第23條將施用毒品之刑事處遇程序，區分為「初犯」及
      「五年內再犯」、「五年後再犯」。依其立法理由之說明
      ：「初犯」，經觀察、勒戒或強制戒治後，應為不起訴處
      分或不付審理之裁定；經觀察、勒戒或強制戒治執行完畢
      釋放後，「五年內再犯」者，因其再犯率甚高，原實施之
      觀察、勒戒及強制戒治既已無法收其實效，爰依法追訴或
      裁定交付審理。至於經觀察、勒戒或強制戒治執行完畢釋
      放後，「五年後再犯」者，前所實施之觀察、勒戒或強制
      戒治已足以遮斷其施用毒品之毒癮，為期自新及協助其斷
      除毒癮，仍適用「初犯」規定，先經觀察、勒戒或強制戒
      治之程序。從而，依修正後之規定，僅限於「初犯」及「
      五年後再犯」2種情形，始應先經觀察、勒戒或強制戒治
      程序。倘被告於5年內已再犯，經依法追訴處罰，縱其第3
      次（或第3次以上）再度施用毒品之時間，在初犯經觀察
      、勒戒或強制戒治執行完畢釋放5年以後，已不合於「五
      年後再犯」之規定，且因已於「五年內再犯」，顯見其再
      犯率甚高，原實施觀察、勒戒或強制戒治，已無法收其實
      效，即應依該條例第10條處罰（最高法院97年9月9日97年
      第5次刑事庭會議決議參照）。則本件被告既於前揭觀察
      、勒戒處分執行完畢釋放後之91年間再因施用毒品犯行經
      判刑確定業如前述，則被告於前揭觀察、勒戒處分執行完
      畢5年後，再犯本件施用第一級毒品犯行即仍應依法論科
      。
四、所犯法條及刑之酌科：
（一）按海洛因屬毒品危害防制條例第2條第2項第1款所指之第
      一級毒品，核被告所為，係犯違反毒品危害防制條例第10
      條第1項之施用第一級毒品罪，至其持有第一級毒品之低
      度行為，已為施用之高度行為所吸收，不另論罪。
（二）查被告前因施用毒品案件，經本院以91年度訴字2882號判
      決判處有期徒刑10月確定（下稱第案）。另因轉讓第一
      、二級毒品、販賣第一級毒品未遂等案件，經本院以88年
      度訴字第2061號判決分別判處有期徒刑2年、8月、8年，
      定應執行有期徒刑10年6月，提起上訴後，經臺灣高等法
      院臺中分院以92年度上更（一）字第115號判決撤銷前開
      判決關於販賣第一級毒品未遂部分，改判處有期徒刑5年
      確定（下稱第案）。而上開第案及第案之轉讓第二
      級毒品罪部分，經本院以96年度聲減字第4339號裁定各減
      為有期徒刑5月、4月，且與不應減刑之第案其他各罪定
      應執行有期徒刑6年6月確定，並於97年6月24日縮短刑期
      假釋出監，假釋期間付以保護管束，於98年11月13日期滿
      未經撤銷假釋，以已執行論等情已如前述，則其前受有期
      徒刑執行完畢，於5年內故意再犯本件有期徒刑以上之罪
      ，為累犯，應依刑法第47條第1項之規定加重其刑。
（三）爰審酌被告：（1）前因施用毒品犯行經觀察、勒戒及徒
      刑之執行後，竟仍故態復萌，復行施用毒品不輟，無視於
      毒品對於自身健康之戕害及國家對於杜絕毒品犯罪之禁令
      ，惟衡酌施用毒品係屬自戕行為，被告犯罪手段尚屬平和
      ；（2）本件施用第一級毒品之次數為1次；（3）犯後坦
      承犯行，態度良好；（4）施用毒品者乃有相當程度之成
      癮性及心理依賴，其犯罪心態與一般刑事犯罪之本質並不
      相同，應側重適當之醫學治療及心理矯治為宜；（5）被
      告在童綜合醫療社團法人童綜合醫院接受美沙冬替代療法
     （參見本院卷附美沙冬替代療法編號卡影本）等一切情狀
      ，而量處如主文所示之刑，以資警懲。至被告請求美沙冬
      替代療法之戒癮治療處分部分，按毒品危害防制條例第24
      條固規定檢察官得為附命完成戒癮治療之緩起訴處分，惟
      本案既已經檢察官提起公訴，自無該條規定之適用，且並
      無其他法律規定可資本院適用以其他治療方法替代刑罰，
      則被告之請求尚難准許，附此敘明。
據上論斷，應依刑事訴訟法第273條之1第1項、第299條第1項前
段，毒品危害防制條例第10條第1項，刑法第11條前段、第47條
第1項，判決如主文。
本案經檢察官鄒千芝到庭執行職務。
中    華    民    國   100    年    10    月    4     日
                  刑事第五庭  法  官  賴秀雯
以上正本與原本無異。
如不服本判決應於收受送達後10日內向本院提出上訴書狀，並應
敘述具體理由；其未敘述上訴理由者，應於上訴期間屆滿後20日
內向本院補提理由書（均須按他造當事人之人數附繕本）「切勿
逕送上級法院」。
                              書記官  鄭郁慈
中    華    民    國   100    年    10    月    4     日
附錄本案所犯法條：
毒品危害防制條例第10條：
施用第一級毒品者，處6月以上5年以下有期徒刑。
施用第二級毒品者，處3年以下有期徒刑。